---
title: "Mall Customers Clustering Analysis"
author: "Tu Nombre"
output: html_document
---

```{r setup, include=FALSE}
knitr::opts_chunk$set(echo = TRUE)
library(ggplot2)
library(cluster)
library(factoextra)
library(dplyr)
```

# 1. Carga del Dataset

```{r}
data <- read.csv("Mall_Customers.csv")
head(data)
dim(data)
str(data)
summary(data)
```

# 2. Preparación de Datos

```{r}
colnames(data) <- c("CustomerID", "Genre", "Age", "AnnualIncome", "SpendingScore")
data$Genre <- ifelse(data$Genre == "Male", 1, 0)
data_clust <- data[, c("Genre", "Age", "AnnualIncome", "SpendingScore")]
data_scaled <- scale(data_clust)
```

# 3. Exploración de Variables

```{r}
hist(data$Age, main = "Distribución de Edad", xlab = "Edad")
hist(data$AnnualIncome, main = "Ingresos Anuales", xlab = "Ingreso")
hist(data$SpendingScore, main = "Puntaje de Gasto", xlab = "Spending Score")
```

# 4. K-Means Clustering

## 4.1 Método del Codo

```{r}
fviz_nbclust(data_scaled, kmeans, method = "wss") +
  geom_vline(xintercept = 5, linetype = 2) +
  labs(title = "Método del Codo")
```

## 4.2 Entrenamiento con K = 5

```{r}
set.seed(123)
kmeans_model <- kmeans(data_scaled, centers = 5, nstart = 25)
data$KMeansCluster <- kmeans_model$cluster
```

## 4.3 Silueta

```{r}
sil_kmeans <- silhouette(kmeans_model$cluster, dist(data_scaled))
mean(sil_kmeans[, 3])
fviz_silhouette(sil_kmeans)
```

# 5. Clustering Jerárquico

```{r}
dist_matrix <- dist(data_scaled)
hc_model <- hclust(dist_matrix, method = "ward.D")
plot(hc_model, labels = FALSE, main = "Dendrograma")
rect.hclust(hc_model, k = 5, border = "red")
data$HCCluster <- cutree(hc_model, k = 5)
```

## 5.1 Silueta

```{r}
sil_hc <- silhouette(data$HCCluster, dist_matrix)
mean(sil_hc[, 3])
fviz_silhouette(sil_hc)
```

# 6. Análisis Descriptivo de Clusters

## 6.1 K-Means

```{r}
aggregate(data[, c("Age", "AnnualIncome", "SpendingScore")],
          by = list(Cluster = data$KMeansCluster),
          FUN = mean)
```

## 6.2 Jerárquico

```{r}
aggregate(data[, c("Age", "AnnualIncome", "SpendingScore")],
          by = list(Cluster = data$HCCluster),
          FUN = mean)
```

# 7. Visualización de Resultados

## 7.1 Clusters K-Means

```{r}
ggplot(data, aes(x = AnnualIncome, y = SpendingScore, color = factor(KMeansCluster))) +
  geom_point(size = 3) +
  labs(title = "Clusters K-Means", color = "Cluster") +
  theme_minimal()
```

## 7.2 Clusters Jerárquicos

```{r}
ggplot(data, aes(x = AnnualIncome, y = SpendingScore, color = factor(HCCluster))) +
  geom_point(size = 3) +
  labs(title = "Clusters Jerárquico", color = "Cluster") +
  theme_minimal()
```

# 8. Conclusiones

- Se utilizaron dos técnicas de clustering: **K-Means** y **clustering jerárquico**.
- Ambos modelos se evaluaron con la **métrica de silueta**, eligiendo el número óptimo de clusters mediante el **método del codo** y el dendrograma.
- Se identificaron perfiles de clientes basados en ingresos, edad y gasto, útiles para estrategias de marketing.

---
